【裁判字號】    96,上,78
【裁判日期】    980325
【裁判案由】    損害賠償
【裁判全文】
臺灣高等法院高雄分院民事判決            96年度上字第78號
上  訴  人  甲○○○○○ ○○○○○○○○ ○○○○○○ ○○○○○ ○○
                        tzerland
法定代理人  乙○○○○○○○○○○○
訴訟代理人  陳旻沂律師
複 代理 人  張堯鈞律師
            吳艾黎律師
被 上訴 人  松聖塑膠企業股份有限公司
法定代理人  丙○○
訴訟代理人  陳妙泉律師
上列當事人間請求損害賠償事件，上訴人對於民國96年2月13日
臺灣高雄地方法院92年度訴字第787號第一審判決提起上訴，本
院於98年3月11日言詞辯論終結，判決如下：
    主  文
上訴駁回。
第二審訴訟費用由上訴人負擔。
    事實及理由
壹、程序方面：
一、按非法人之團體雖無權利能力，然日常用其團體之名義為交
    易者比比皆是，民事訴訟法第40條第3 項為應此實際上之需
    要，特規定此等團體設有代表人或管理人者，亦有當事人能
    力。所謂有當事人能力，自係指其於民事訴訟得為確定私權
    之請求人，及其相對人而言，若僅認許其為當事人得以其名
    義起訴或被訴，而不許其為確定私權之請求，則上開規定勢
    將毫無實益，當非立法之本意，最高法院著有50年台上字第
    2719號判例參照。又民法總則施行法第15條明定：「未經認
    許其成立之外國法人，以其名義與他人為法律行為者，其行
    為人就該法律行為應與該外國法人負連帶責任。」是未經認
    許之外國法人，具有權利能力，否則，上開第15條規定所謂
    「負連帶責任」，將形同具文。查上訴人係依外國法律所設
    立之法人，雖未經我國認許，惟其設有代表人，為兩造所不
    爭，並有上訴人提出經台北經濟文化駐瑞士代表處認證之公
    司登記資料可稽（見原審卷257 頁正反面），則上訴人係屬
    未經我國認許之外國法人，雖不能認其為我國法人，然仍不
    失為非法人團體，有當事人能力，得為民事訴訟確定私權之
    請求。是上訴人對被上訴人提起本件訴訟請求損害賠償，程
    序上並無不合，上訴人辯稱被上訴人為未經認許之外國法人
    ，不得作為實體法上權利之主體，不能享有權利、負擔義務
    ，自不具有受領給付之能力云云，並非可採。
二、涉外民事法律適用法第6 條第1 項及第2 項前段規定，法律
    行為發生債之關係者，其成立要件及效力，依當事人意思定
    其應適用之法律，當事人意思不明時，同國籍者，依其國法
    ，國籍不同者，依行為地法。本件上訴人係依瑞士聖加倫州
    法律組織設立之公司，被上訴人為中華民國法人，兩造均主
    張本件適用我國法律，是本件涉外事件應以我國法律為準據
    法。
貳、實體方面：
一、上訴人起訴主張：伊分別於民國（下同）90年4 月及8 月向
    被上訴人訂購滑雪靴（下稱系爭貨品），每組包括滑雪鞋、
    固定器、止滑碟片等零件共計2 萬3000組，於同年11月運抵
    履行地美國，由伊在美國之經銷商Gen-XSportsInc. （下稱
    G 公司）負責銷售。詎經消費者購買使用後，發現上開滑雪
    靴有下列重大瑕疵：(一)固定器（Binding） 後端之腳跟背板
    （Heelcup or Highback） 嚴重碎裂。(二)滑雪鞋前端鬆緊帶
    （Toe Strap Buckle or Ratched Band）無法綁緊。(三)止滑
    碟片（Disc Plate）嚴重碎裂。G 公司為避免消費者購買使
    用被上訴人所生產之滑雪靴後造成使用上之危險，同時亦避
    免鉅額之產品銷售責任，遂決定將系爭貨品全面回收，並退
    貨1 萬9400組，且扣留本應給付上訴人之全部貨款美金26萬
    6000元，並向伊求償存放系爭商品之倉儲費用，另G 公司並
    聲明保留將來因消費者訴訟所致損害賠償之轉求償權利。伊
    於收到G 公司通知系爭商品零組件有瑕疵後，即依民法第35
    6 第1 項規定，於91年1 月3 日通知被上訴人，並請求修補
    。被上訴人於91年4 月17發送予伊之電子郵件就系爭商品之
    瑕疵雖不爭執，惟拒絕依伊之請求負擔全部修補費用，經伊
    於91年2 月7 日發函被上訴人，要求修補瑕疵，惟被上訴人
    仍拒絕無條件更換無瑕疵之物，今滑雪季節已過，即便被上
    訴人再為給付，亦對伊無利益。系爭貨品有前述欠缺通常效
    用及契約預定效用而應由被上訴人擔保之瑕疵，致伊受有超
    過30萬美元以上之損失，並構成債務不履行，爰依民法第22
    7 條不完全給付、物之瑕疵擔保之損害賠償規定，擇一求為
    判決被上訴人應給付上訴人新台幣（下同）180 萬元，及自
    91 年1月3 日起至清償日止，按週年利率5%計算之利息，且
    伊願供擔保，請准宣告假執行。原審為上訴人敗訴之判決，
    上訴人不服，提起上訴，聲明廢棄原判決，准如上述之請求
    。
二、被上訴人則以：系爭滑雪靴之品質係經上訴人測試確認無誤
    後，上訴人才下訂單購買，伊於91年4 月17日致上訴人之電
    子郵件乃伊為求長久合作關係所為善意表示，並非承認貨品
    有瑕疵。上訴人提出92年12月5 日德國萊因公司之鑑定報告
    ，乃上訴人自行送測，送交物品為何，未經伊確認，伊否認
    該鑑定結果。而台灣德國萊因公司於95年2 月23日之鑑定，
    係依原審送測所為，且鑑定之貨品經兩造共同認可，自較可
    採，依該測試摘要所示「送交鑑定貨品之部分有強度不足等
    問題，原因可能係因為『老化』。帶扣、固定帶、基座及碟
    盤之強度合乎標準需求。附帶要求測試：固定帶（腳踝固定
    條）在彎曲時不會破裂」，故伊交付之貨品品質並無上訴人
    指稱之瑕疵存在等語，資為抗辯。於本院聲明：上訴駁回。
三、兩造不爭執事項：
  (一)上訴人分別於90年4 月、8 月間向被上訴人訂購系爭滑雪靴
     1 萬雙、1 萬3000雙，均已完成交貨及付款。
  (二)兩造就本件買賣並未約定以國際標準DIN ISO14573為系爭貨
    品之檢驗標準。
四、兩造爭點首應審酌：被上訴人交付系爭貨品有無瑕疵一節。
    本院判斷：
  (一)上訴人主張被上訴人交付之滑雪靴經消費者使用後有1.固定
    器後端之腳跟背板嚴重碎裂、2.滑雪鞋前端鬆緊帶無法綁緊
    、3.止滑碟片嚴重碎裂之瑕疵，上訴人先前已於德國送請德
    國萊因公司於西元2003年12月5 日鑑定結果（下稱92年鑑定
    報告），系爭貨品有下列嚴重瑕疵：1.不符合DIN ISO14573
    標準之要求。2.塑膠底盤在寒冷的環境下無法承受壓力。3.
    當底盤裝配到較繃緊（橫向）方向而扭轉力較小時，缺口效
    應就已經導致鞋面齒狀的裂痕。4.軟靴的固定帶不符合DI N
    的標準要求及有關零下20度硬度測試的要求。5.固定裝置在
    側面張力方面，幾乎沒有任何抗壓度。在固定裝置內部的鞋
    子部份，有扭轉損壞的情形。6.結果顯示耐用度沒有經過完
    整測試，顯見系爭商品未具備被上訴人所保證在零下20度C
    之環境下皆可折彎160 度不會破裂之品質，雖據提出得德國
    萊茵公司德文鑑定報告及中譯本（原審卷第179 至189 頁）
    為證。惟被上訴人否認系爭貨品有上訴人所稱之瑕疵，並稱
    上訴人送交德國萊因公司鑑定之滑雪靴未經伊確認，非伊所
    出售之貨品，故伊否認92年鑑定結果等語。上訴人雖以原審
    於93年3 月4 日行言詞辯論時，被上訴人對於上訴人當庭提
    出由美國寄回之3 小箱未經開封之貨品，當庭拆封勘驗後確
    認是被上訴人出售與上訴人之貨品之事實並無爭執，主張被
    上訴人於該期日已同意92年所鑑定之物品係被上訴人所出售
    之貨品云云，然經被上訴人否認，辯稱上訴人於93年3 月4
    日當庭提出之貨品，並非92年所鑑定之貨品。查被上訴人對
    於93年3 月4 日原審當庭勘驗上訴人當庭所提出之貨品時，
    固不爭執該貨品為其所出售，但並未承認上訴人於92年送鑑
    定之貨品是被上訴人所出售，此有原審93年3 月4 日言詞辯
    論筆錄可按。且上訴人於本院自承其於93年3 月4 日當庭提
    出之貨品，並非92年鑑定之同一件物品等語（本院卷148 頁
    ），是上訴人未能舉證證明92年送鑑定之物品係被上訴人所
    出售之貨品，則德國萊因公司於92年12月5 日所為鑑定，既
    係上訴人自行委託而非會同被上訴人就系爭貨品所為之鑑定
    ，自不得採為不利於被上訴人之認定。
  (二)上訴人另主張系爭商品有瑕疵，被上訴人已自認云云乙節，
    無非以上訴人於91年1 月3 日以電子郵件通知被上訴人系爭
    貨品之固定器有瑕疵，於同年2 月7 日以電子郵件通知被上
    訴人固定器、碟片、腳尖皮帶扣環有瑕疵，皮帶與制輪傳送
    帶角度過大，請求更換扣環或移動扣環位置，經被上訴人於
    同年4 月17日以電子郵件回覆承認系爭貨品有瑕疵，並於91
    年8 月21日委請律師致函上訴人同意固定器有瑕疵，願更換
    零件等情，且提出上開電子郵件暨中譯本及律師函為據，惟
    被上訴人否認其承認系爭商品有瑕疵。經查，被上訴人91年
    4 月17日之電子郵件係表明：被上訴人出口之固定器與先前
    為上訴人所測試之15組樣本相同，而固定器破損的原因仍待
    釐清。為了盡速解決問題，請連繫G 公司將必須更換部分零
    件之產品一次全部運回，被上訴人將負責更換減速板、碟片
    及鋸齒皮帶，更換必須零件及更換零件的工資將由被上訴人
    負擔，但必須討論如何分攤運費等情（原審卷第420 、422
    頁）；被上訴人於91年8 月21日委請律師致函上訴人係表明
    ：．．現雙方雖有爭議，惟為長期合作關係之故，本公司仍
    願就本件買賣貨品在台灣更換零件的工資部分負擔之；另所
    需更換支零件、運費等相關費用，則仍請瑞士商公司自行負
    擔處理等情（原審卷第13頁）。是被上訴人91年4 月17日之
    電子郵件既已表達「而固定器破損之原因仍待釐清」，自難
    認被上訴人承認系爭貨品有瑕疵；及被上訴人91年8 月21日
    律師函亦表明：「現雙方雖有爭議，惟為長期合作關係之故
    ，．」，參以上訴人對於兩造於86年間即陸續有買賣交易之
    事實並無爭執（原審卷第380 頁），則被上訴人就其通知上
    訴人將需更換零件之產品一次運回，其願負擔工資等情，辯
    稱係為求雙方長久合作關係所為善意表示，與常情無違，堪
    予採信。上訴人執被上訴人前開電子郵件及律師函主張被上
    訴人已承認系爭貨品有瑕疵，實不足取。
  (三)上訴人雖另引台灣德國萊因技術監護顧問股份有限公司台中
    分公司（下稱台灣德國萊因公司）於95年2 月7 日測試之鑑
    定報告，主張系爭貨品在零下20度C 環境下有物理強度不足
    ，尤其腳跟背板之塑膠材料在低溫下似乎非常脆弱之瑕疵。
    惟查，原審將兩造所認可之貨品送請台灣德國萊因公司於95
    年2 月7 日鑑定結果，認為：在所有測試過程當中，滑雪板
    皆無任何嵌腳趾固定帶。滑雪板送交本測試中心時即無可用
    之腳趾固定帶。送交樣品在零下20度環境下的物理強韌度不
    足。尤其腳跟背板之塑膠材料在低溫下似乎非常脆弱，原因
    可能係因為老化，或注入模具之塑膠材的成分比例不良。帶
    釦、固定帶（腳踝固定帶）、基座、螺絲以及碟盤的強韌度
    似乎足以支撐標準需求。附帶要求測試：固定帶（腳踝固定
    帶）在彎曲時不會破裂。」此有台灣德國萊因公司鑑定報告
    （下稱95年鑑定報告）暨中譯文在卷可稽（原審卷311 至32
    9 頁）。是上訴人提供測試之滑雪板既無任何嵌腳趾固定帶
    可供鑑定滑雪鞋前端鬆緊帶是否無法綁緊，則上訴人所稱系
    爭滑雪鞋前端鬆緊帶無法綁緊之瑕疵，即未能舉證證明，自
    無可採。另鑑定結果既認碟盤的強韌度似乎足以支撐標準需
    求，則上訴人主張止滑碟片有嚴重碎裂現象一節，亦無可採
    。至鑑定結果固認「送交樣品在零下20度環境下的物理強韌
    度不足，尤其腳跟背板之塑膠材料在低溫下似乎非常脆弱」
    ，惟其原因既可能係老化或注入模具之塑膠材的成分比例不
    良所致，自不能排除因時間經過及儲放條件（如倉庫溫、溼
    度等）而產生材質老化之因素。查系爭貨品係塑膠產品，於
    90年即製成出口至美國，於95年間始運回台灣送請鑑定，時
    隔4 、5 年之久，則送樣貨品因材質老化而在零下20度環境
    下的物理強韌度不足，導致腳跟背板之塑膠材料在低溫下似
    乎非常脆弱，衡情非無可能。上訴人雖以系爭貨品屬於PC/P
    BT、TPU 、POM 材質，老化主因乃紫外線而非放置時間云云
    ，惟未舉證以實其說，是其主張系爭貨品放置於倉庫內，當
    無老化問題云云，要無可採。準此，上訴人既未舉證排除「
    材質老化」是送樣貨品在零下20度環境下的物理強韌度不足
    ，及腳跟背板之塑膠材料在低溫下似乎非常脆弱之因素，自
    尚難推論送樣貨品有此瑕疵係因注入模具之塑膠材的成分比
    例不良所致。從而上訴人以送樣貨品有前述測試項目無法通
    過測試規格（即DIN ISO1473 安全使用標準）之情事，主張
    被上訴人交付之系爭貨品有固定器後端之腳跟背板嚴重碎裂
    之瑕疵，殊不足取。至上訴人雖另以G 公司於西元2005 年8
    月1 日致函上訴人稱滑雪靴有瑕疵，遭消費者退貨，G 公司
    將滑雪靴全面下架云云。惟上訴人就被上訴人交付之滑雪靴
    有前述瑕疵並未舉證證明，上訴人徒以G 公司於被上訴人完
    成交貨後相隔4 年所作成之上開函件，主張被上訴人交付系
    爭貨品有瑕疵，自無可採。
  (四)綜上，上訴人所舉證據均無法證明系爭貨品有其所主張之瑕
    疵。
五、綜前所述，上訴人既未能舉證證明被上訴人交付之系爭貨品
    有其所主張之瑕疵，其據而請求被上訴人負損害賠償責任，
    洵屬無據。從而，上訴人依民法第227 條不完全給付、物之
    瑕疵擔保之損害賠償規定，請求被上訴人應給付180 萬元，
    及自91年1 月3 日起至清償日止之法定遲延利息，即非正當
    ，不應准許，其假執行之聲請，亦失所依附，應一併駁回。
    原審為上訴人敗訴判決，理由容有未當，惟結論則無二致，
    上訴意旨指摘原判決不當，求予廢棄改判，非有理由，應予
    駁回。兩造其餘攻防及舉證，於本判決結果不生影響，無再
    逐一審究，併此敘明。
六、據上論結：本件上訴為無理由，依民事訴訟法第449 條第2
    項、第78條，判決如主文。
中    華    民    國    98    年    3     月    25    日
                            民事第六庭
                                審判長法官  許明進
                                法      官  李炫德
                                法      官  徐文祥
以上正本證明與原本無異。
如對本判決上訴，須於判決送達後20日內向本院提出上訴狀，其
未表明上訴理由者，應於上訴後20日內向本院提出上訴理由書（
均須按他造當事人之人數附繕本）。上訴時應提出委任律師或具
有律師資格之人之委任狀，並依附註條文規定辦理。
中    華    民    國    98    年    3     月    27    日
                                書  記  官  呂素珍
附註：
民事訴訟法第466 條之1 ：
對於第二審判決上訴，上訴人應委任律師為訴訟代理人，但上訴
人或其法定代理人具有律師資格者，不在此限。
上訴人之配偶、三親等內之血親、二親等內之姻親，或上訴人為
法人、中央或地方機關時，其所屬專任人員具有律師資格並經法
院認適當者，亦得為第三審訴訟代理人。
第1 項但書及第2 項情形，應於提起上訴或委任時釋明之。


司法院資訊處製作；財團法人民間司法改革基金會備份。
